臺灣高等法院臺中分院刑事裁定　
110年度聲字第1319號
聲  請  人  臺灣高等檢察署臺中檢察分署檢察官
受  刑  人  陳恩財




上列聲請人因受刑人數罪併罰有二裁判以上，聲請定其應執行之
刑（聲請案號：110年度執聲字第629號），本院裁定如下：
    主  文
陳恩財犯如附表所示各罪所處之刑，應執行有期徒刑捌年柒月。
    理  由
一、聲請意旨略以：受刑人陳恩財因詐欺等數罪，經判決確定如
    附表所示，數罪中雖有刑法第50條第1 但書所列之情形，惟
    受刑人已請求檢察官聲請定應執行刑，應依刑法第50條第2 
    項、第53條、第51條第5 款規定，定其應執行之刑，爰依刑
    事訴訟法第477 條第1 項聲請裁定等語。
二、按裁判確定前犯數罪者，併合處罰之；數罪併罰，有二裁判
    以上者，依刑法第51條之規定，定其應執行之刑；又宣告多
    數有期徒刑，於各刑中之最長期以上，各刑合併之刑期以下
    定其刑期，但不得逾30年。刑法第50條第1 項前段、第53條
    、第51條第5 款分別定有明文。次按，數罪併罰之定應執行
    之刑，係出於刑罰經濟與責罰相當之考量，並非予以犯罪行
    為人或受刑人不當之利益，為一種特別的量刑過程，相較於
    刑法第57條所定科刑時應審酌之事項係對一般犯罪行為之裁
    量，為定應執行刑之宣告，乃對犯罪行為人本身及所犯各罪
    之總檢視，除應考量行為人所犯數罪反應出之人格特性，並
    應權衡審酌行為人之責任與整體刑法目的及相關刑事政策，
    在量刑權之法律拘束性原則下，依刑法第51條第5 款之規定
    ，採限制加重原則，以宣告各刑中之最長期為下限，各刑合
    併之刑期為上限，但最長不得逾30年，資為量刑自由裁量權
    之外部性界限，並應受法秩序理念規範之比例原則、平等原
    則、責罰相當原則、重複評價禁止原則等自由裁量權之內部
    抽象價值要求界限之支配，以使輕重得宜，罰當其責，俾符
    合法律授與裁量權之目的，以區別數罪併罰與單純數罪之不
    同，兼顧刑罰衡平原則（最高法院100 年度臺抗字第440 號
    刑事裁定意旨參照）。又刑事訴訟法第370 條第2 項、第3 
    項，已針對第二審上訴案件之定應執行之刑，明定有不利益
    變更禁止原則之適用，分屬不同案件之數罪併罰，倘一裁判
    宣告數罪之刑，曾經定其執行刑，再與其他裁判宣告之刑（
    或執行之刑）定其執行刑時，在法理上亦應同受此原則之拘
    束（最高法院103 年度第14次刑事庭會議決議意旨參照），
    亦即另定之執行刑，其裁量所定之刑期，不得較重於前定之
    執行刑加計後裁判宣告之刑（或執行之刑）之總和（最高法
    院104 年度臺抗字第410 號刑事裁定意旨參照）。
三、經查：
　㈠受刑人因施用第一級毒品、施用第二級毒品、販賣二級毒品
    等數罪，經法院先後判處如附表所示之刑確定，有各該案件
    判決及臺灣高等法院被告前案紀錄表在卷可查。又受刑人所
    犯如附表編號1 至編號4 所示之罪，乃得易科罰金、得易服
    社會勞動之罪，而編號5 至編號6 則均屬不得易科罰金、不
    得易服社會勞動之罪，依刑法第50條第1 項但書，原不得併
    合處罰，惟受刑人於民國110 年3 月23日向檢察官聲請定應
    執行刑，此有臺灣南投地方檢察署刑法第50條第1 項但書案
    件是否請求定應執行刑調查表1 份在卷可憑（見本院卷第9 
    頁），故本院認檢察官聲請定其應執行之刑為合法正當，應
    予准許。審酌受刑人所犯如附表編號1、編號2所示之罪，經
    臺灣南投地方法院以106年度審訴字第414號判處應執行有期
    徒刑7月確定；而附表編號5、編號6所示之罪，則經臺灣南
    投地方法院以107年度訴字第171號判處應執行有期徒刑7年6
    月，且經本院以108年度上訴字第2244號、最高法院以110年
    度台上字第571號判決上訴駁回確定，有前開判決在卷可考
    ，則本院定應執行刑時，不得逾越刑法第51條第5款所定法
    律之外部界限，即不得重於附表所示各罪宣告刑之總和（即
    有期徒刑16年），亦應受內部界限之拘束，即不得重於附表
    編號1至編號2所定之執行刑有期徒刑7月，加計附表編號3至
    編號4所定執行刑有期徒刑8月與附表編號5至編號6所定執行
    刑有期徒刑7年6月之總和即有期徒刑8年9月（計算式＝7月＋8
    月＋7年6月），爰衡酌受刑人所犯各罪侵害法益之異同、對
    侵害法益之加重效應及時間、空間之密接程度，而為整體評
    價後，本於比例原則、責罰相當等原則，合併定其應執行之
    刑如主文所示。
  ㈡按所謂「裁判確定後」，凡裁判已確定即可，而不問該刑之
    執行是否已完畢，若其中數罪之刑業已執行完畢，並不因嗣
    後定其應執行刑，而影響先前該數罪已執行完畢之事實，僅
    係將來執行時應予折抵之問題（最高法院107 年度臺抗字第
    319 號刑事裁定意旨參照）。受刑人所犯如附表編號1 至編
    號4 所示之罪，雖已分別於107年10月7日、109年6月21日執
    行完畢，此有臺灣高等法院被告前案紀錄表1 份在卷可佐（
    本院卷第133 頁），惟此部分與其所犯如附表編號5 、編號
    6所示之罪，因符合數罪併罰規定，故仍應合併定其應執行
    之刑，再由檢察官於執行時扣除已執行之部分，不致影響受
    刑人權益，併予敘明。
四、依刑事訴訟法第477 條第1 項，刑法第50條第2 項前段、第
    53條、第51條第5 款、第42條第3 項，裁定如主文。
中　　華　　民　　國　　110 　年　　5 　　月　　26　　日
            刑事第一庭　審判長法　官　江  德  千
                              法  官　簡  源  希
                              法  官　高  增  泓
以上正本證明與原本無異。
如不服本裁定，應於收受送達後5日內向本院提出抗告書狀 (須
附繕本)。
                              書記官　黃  美  珍 

中　　華　　民　　國　　110 　年　　5 　　月　　26　　日
附表：受刑人陳恩財定應執行刑案件一覽表　　　
編       號  1 2 3 罪       名  施用第一級毒品 施用第二級毒品 施用第一級毒品 宣   告   刑  有期徒刑6月 有期徒刑3月 有期徒刑6月 犯 罪  日 期  106 年5月、6月某日 105 年8月21日 107 年1 月3 日17時許經警採集毛髮時起回溯3 個月內之某時 偵查（自訴 ） 機關 年 度  案 號  南投地檢106 年度撤緩毒偵字第39號 南投地檢106 年度撤緩毒偵字第39 號 南投地檢107 年度毒偵字第278 號 最 後 事 實 審 法    院 南投地院 南投地院 南投地院  案    號 106 年度審訴字第414 號 106 年度審訴字第414 號 107 年度訴字第278 號  判決日期 106年12月12日 106年12月12日 108年4月17日 確 定  判 決 法    院 南投地院 南投地院 南投地院  案    號 106 年度審訴字第414 號 106 年度審訴字第414 號 107 年度訴字第278 號  判決日期 107年1月3日 107年1月3日 108年7月3日 是否得為易科罰金、得易服社會勞動之案件  得易科、得社勞 得易科、得社勞 得易科、得社勞 備註  南投地檢107 年度執字第141 號  南投地檢107 年度執字第141 號 南投地檢108 年度執字第1848號   應執行有期徒刑7 月 （已執畢）  應執行有期徒刑8 月 （已執畢） 
編        號  4 5 6 罪        名  施用第二級毒品 販賣第二級毒品罪 共同販賣第二級毒品罪 宣   告   刑  有期徒刑3月 有期徒刑7年3月 有期徒刑7年3月 犯 罪  日 期  107 年1 月3 日17時許為警採尿時起回溯96 小時內之某時 106年11月13日 106年11月5日 偵查（自訴 ） 機關 年 度  案 號  南投地檢107 年度毒偵字第278 號 南投地檢107 年度偵字第348、746 號 南投地檢107 年度偵字第348、746 號 最 後 事 實 審 法    院 南投地院 臺中高分院 臺中高分院  案    號 107 年度訴字第278 號 108 年度上訴字第2244號 108 年度上訴字第2244號  判決日期 108年4月17日 109年6月2日 109年6月2日 確 定  判 決 法    院 南投地院 最高法院 最高法院  案    號 107 年度訴字第278 號 110 年度台上字第571 號 110 年度台上字第571 號  判決日期 108年7月3日 110年1月20日 110年1月20日 是否得為易科罰金、得易服社會勞動之案件  得易科、得社勞 不得易科、不得社勞 不得易科、不得社勞 備註  南投地檢108 年度執字第1848號  南投地檢110 年度執字第295 號 南投地檢110 年度執字第295 號   應執行有期徒刑8 月 （已執畢） 應執行有期徒刑7 年6 月